臺灣臺中地方法院刑事判決　　　　　　　　　　　　九十三年度易字第二二五號
　　公　訴　人　臺灣臺中地方法院檢察署檢察官
　　被　　　告　乙○○
　　選任辯護人　林春榮律師
　　　　　　　　楊大德律師
右列被告因侵占案件，經檢察官提起公訴（九十二年度偵字第八六五八號），本院判
決如左：
    主  文
本件公訴不受理。
    理  由
一、公訴意旨略以：被告乙○○與告訴人丙○○○為母女關係，嗣於民國八十一年間
    ，告訴人丙○○○將其所有位於臺中縣大肚鄉○○路一六四巷三弄一一五號房屋
    出售，並將所得款項原存於以其夫佘壽鑄之名所設之臺中縣大肚縣農會蔗廓分部
    帳戶內，嗣後告訴人丙○○○為防將來有夫妻之養老金，乃於八十四年七月二十
    九日間，將其中新臺幣（下同）五百萬元領出，交由較可信任之女兒即被告乙○
    ○，並以定存方式將六十萬元存至告訴人丙○○○所設於臺中榮總郵局0000000
    帳號之帳戶內，另四百四十萬元亦以定存方式轉存到中國國際商業銀行臺中分行
    榮總辦事處，八十七年間則將四百萬元轉存入寶島商業銀行北臺中分行（現改名
    為日盛國際商業銀行北臺中分行），至八十八年七月二十九日又將四百萬元轉存
    入中國國際商業銀行臺中分行榮總辦事處（其中三百萬元為定存），告訴人丙○
    ○○復將前揭帳戶之存摺、印鑑章、身分證等均交由被告乙○○保管並代為處理
    前揭帳戶內存款事宜，約定以存款利息供為平日生活所需，初者被告乙○○仍能
    善盡職者，後因被告乙○○兄長甲○○發生經濟負面變化，被告乙○○為恐告訴
    人丙○○○所託保管帳戶內金錢，遭甲○○爭吵瓜分，即基於意圖為自已不法所
    有之概括犯意，乘其中四百萬元存款於八十八年七月二十九日轉存入中國國際商
    業銀行（丙○○○所有帳號為00000000000）之機會，即先後以提領現金或轉存
    入被告乙○○名義之帳戶方式，自八十八年七月二十九日間起至九十一年八月十
    九日間，陸續將前揭四百萬元之存款，變易持有為所有而侵占入已，因認被告涉
    有犯刑法第三百三十五條第一項之侵占罪嫌云云。
二、按告訴或請求乃論之罪未經告訴、請求者，應諭知不受理判決，又不受理判決，
    得不經言詞辯論為之，刑事訴訟法第三百零三條第三款、第三百零七條定有明文
    。次按直系血親、配偶或同財共居親屬或其他五親等血親或三親等內姻親之間，
    犯侵占罪者，須告訴乃論，刑法第三百三十八條、第三百二十四條第二項定有明
    文。
三、經查：
(一)、本件被告乙○○經檢察官以刑法第三百三十五條第一項之侵占罪起訴，惟被告乙
    ○○與告訴人丙○○○為直系血親之母女關係，則告訴人與被告間係屬一親等之
    直系血親關係，本件被告被訴刑法第三百三十五條第一項之侵占罪嫌，依刑法第
    三百三十八條準用刑法第三百二十四條第二項之規定，須告訴乃論，合先敘明。
(二)、臺灣臺中地方法院檢察署九十二年發查字第二七八號卷雖附有告訴人丙○○○之
    告訴狀，並蓋捺告訴人之印文，惟告訴人年紀已八十八歲（五年九月二十九日生
    ），又不識字，此觀告訴人之筆錄均係以按捺指印方式為之自明，是告訴人是否
    明白告訴狀所載之內容，並委託他人代為撰寫，而有告訴之意，即有進一步研求
    之必要。復查偵查中被告一再抗辯告訴人即被告之母並無告訴之意思，經檢察官
    以此於九十三年二月十七日訊問告訴人，告訴人即稱：「（你有無要告你女兒乙
    ○○）我本人沒有要告，我沒有想要告他。」、「（你有委託你媳婦要告你女兒
    ）我不知道」（九十二年度偵字第八六五八號卷第七十九頁背面）；復於本案準
    備期日經本院闡明告訴之意思，並再三與告訴人確認，是否有告訴之意思，或委
    託他人告訴，告訴人則稱：伊沒有要告她，也沒有委託兒子告她，她對伊好好，
    女婿也對伊好，伊為何要告她等語，（本院卷第二四至二五頁）。準此，足認告
    訴人應無提出告訴之意思，告訴狀所載告訴之意思，應非其本意。另告訴人雖於
    九十三年三月二十三日偵查中經檢察官問：「你放在你女兒那邊的錢有無要回來
    的意思？」，告訴人答稱：「有。」（九十二年度偵字第八六五八號卷第八十五
    頁）。惟按告訴乃論之罪，告訴人之告訴，除須指明所告訴之犯罪事實外，仍須
    有表示希望訴追之意思，最高法院七十三年度臺上第五二二二號判例意旨參照，
    又刑事訴訟程序，係在於確認國家對於被告刑罰權之存在與否，而非在確認告訴
    人對被告私法上之請求權是否存在，故依前開說明，告訴人所述之要把放在被告
    那邊的錢要回來等語，尚難認有刑事訴追之意思，況於本院準備程序時，經本院
    闡明告訴之意思，並再三詢問告訴人有無告訴之意思，告訴人均陳稱：無告訴之
    意思，業如前述。故尚難認告訴人單純謂要把錢要回來云云，有何刑事訴追之意
    思。
四、綜上所述，本案既未經合法之告訴，揆諸前開法條之說明，自應為不受理之諭知
    。
據上論斷，應依刑事訴訟法第三百零三條第三款、第三百零七條判決如主文。
中      華      民      國    九十三      年      十二    月    二十九  日
                                臺灣臺中地方法院刑事第十四庭
                                    審判長法  官  楊  真  明
                                          法  官  陳      葳
                                          法  官  劉  逸  成
右正本證明與原本無異。
如不服本判決，應於判決送達後十日內向本院提出上訴狀，上訴於臺灣高等法院臺中
分院( 須附繕本 )。
                                          書記官
中      華      民      國    九十三      年      十二    月    三十    日
